【裁判字號】    98,繼,638
【裁判日期】    980525
【裁判案由】    限定繼承
【裁判全文】
臺灣彰化地方法院民事裁定               98年度繼字第638號
聲  請  人  甲○○
被繼承人    乙○○    原住彰化.
上列聲明人聲請限定繼承事件，本院裁定如下：
    主      文
准對被繼承人乙○○（女，民國四十四年三月廿七日出生，身分
證統一編號：Ｚ000000000號，最後住所：彰化縣社頭鄉山湖村鴻
門巷11號之1）之債權人為公示催告。
聲明人應於收受本裁定之日起貳拾日內，將本裁定登載於公報、
新聞紙或其他相類之傳播工具。
凡被繼承人之債權人應於本公示催告最後登載公報、新聞紙或其
他相類之傳播工具之翌日起柒個月內向聲明人報明其債權，如不
為報明，而又為聲明人所不知者，僅得就賸餘遺產行使其權利。
前項報明債權期間屆滿後陸個月內，聲明人應向法院陳報償還遺
產債務之狀況並提出有關文件。
聲明程序費用新臺幣壹仟元由被繼承人乙○○之遺產負擔。
    理      由
一、按繼承人得限定以因繼承所得之遺產，償還被繼承人之債務
    ，繼承人有數人，其中一人主張為前項限定之繼承時，其他
    繼承人除有下列情形之一者外，視為同為限定之繼承：(一)於
    為限定繼承前，已為概括繼承之表示；(二)已逾一千一百五十
    六條所定期間；又為限定之繼承者，應於繼承開始時起，三
    個月內，開具遺產清冊呈報法院；且繼承人依上揭規定呈報
    法院聲明為限定繼承時，法院應依公示催告程序公告，命被
    繼承人之債權人於一定期間內，報明其債權，前項一定期限
    ，不得在三個月以下，此觀民法第一千一百五十四條第一、
    二項、第一千一百五十六條第一項、第一千一百五十七條各
    定有明文。又法院依民法第一千一百五十七條為公示催告被
    繼承人之債權人報明債權時，除申報利期間外，準用民事訴
    訟法第五百四十一條至第五百四十三條之規定，此情形應通
    知其他繼承人，前項報明債權期間屆滿後六個月，繼承人應
    向法院陳報償還遺產債務之狀況，並提出有關文件，非訟事
    件法第一百四十二條、第一百四十三條亦有明文規定。而民
    事訴訟法第五百四十二條則規定：公示催告之公告，應黏貼
    於法院之公告處，並登載於公報、新聞紙或其他相類之傳播
    工具，且登載之日期或期間，由法院定之，聲明人如未依前
    項規定登報者，視為撤回公示催告之聲請。
二、本件聲明意旨略以：聲明人因被繼承人乙○○（女，民國四
    十四年三月廿七日出生，身分證統一編號：Ｚ000000000號，
    最後住所：彰化縣社頭鄉山湖村鴻門巷11號之1）於民國94
    年4月24日死亡，茲開具遺產清冊呈報本院，聲明限定繼承
    等語。
三、經本院審酌聲明人所檢具之遺產清冊、被繼承人之除戶謄本
    、戶籍謄本二件、繼承系統表等文件，本件被繼承人乙○○
    早於94年4月24日死亡，迄今近4年，有聲明人所提戶籍謄本
    在卷可稽，惟聲明人遲至98年5月14日始具狀向本院聲請為
    限定繼承，其限定繼承之聲請，顯已逾法定三個月之期限，
    然聲明人於本院98年度繼字第496號拋棄繼承事件98年5月5
    日調查時陳稱：「被繼承人為其母親，因被繼承人在伊與其
    姐林金鈴、林美琪小時候就與父親離異，沒有聯繫，伊是今
    年四月十日出監時候，伊大姐跟伊說，伊才知道的。」等語
    明確，核與關係人林金鈴、林美琪於上開拋棄繼承事件所述
    相符，且本院調閱94年度繼字第474號拋棄繼承案件，可知
    該案聲明人江婷煒等三人於94年6月8日寄發存證信函通知書
    予本件聲明人甲○○之戶籍地址，該存證信函經員林西門郵
    局退回等情，有94年度繼字第474號拋棄繼承卷宗在卷可查
    ，復經本院依職權調閱聲請人之前案紀錄，其確於93年10月
    20日因案羈押，後因竊盜等案件判刑確定入監接續執行，至
    98 年4月10日縮短刑期假釋出監，有台灣高等法院少年前案
    紀錄表在卷可稽，堪認本件聲明人所稱為真，故聲明人於98
    年4月10日知悉繼承權，並至98年5月14日向本院聲明限定繼
    承，有聲明人聲明書狀上本院收發室收件章所示日期可稽，
    尚未逾三個月法定期間。據此，本件限定繼承公示催告之聲
    明，於法相符，爰依首揭規定依公示催告程序為陳報債權之
    公告，並限期命聲明人等應於收受本裁定之日起二十日內，
    將
    本裁定登載於公報、新聞紙或其他相類之傳播工具。
四、依非訟事件法第一百五十七條，裁定如主文。
中    華    民    國    98    年    5     月    25    日
                        臺灣彰化地方法院家事法庭
                              法  官  謝仁棠
以上正本係照原本作成。
如不服本裁定，應於裁定送達後10日內向本院提出抗告狀，並繳
納抗告費新台幣1,000元。
中    華    民    國    98    年    5     月    25    日
                              書記官  廖建興

司法院資訊處製作；財團法人民間司法改革基金會備份。
